【裁判字號】    97,易,362
【裁判日期】    970324
【裁判案由】    毒品危害防制條例
【裁判全文】
臺灣高雄地方法院刑事判決               97年度易字第362號
公  訴  人  臺灣高雄地方法院檢察署檢察官
被      告  甲○○
                    （現在臺灣高雄第二監獄執行中）
上列被告因毒品危害防制條例案件，經檢察官提起公訴（96年度
毒偵字第7468號），經本院改依簡式審判程序，判決如下：
    主  文
甲○○施用第二級毒品，處有期徒刑月，如易科罰金，以新台
幣壹仟元折算壹日，扣案之含甲基安非他命殘渣之吸食器壹支，
沒收銷燬之；扣案之注射針筒伍支、白色自製鏟管壹支，均沒收
之。又持有第一級毒品，處有期徒刑月，如易科罰金，以新台
幣壹仟元折算壹日，扣案之海洛因壹包（驗後淨重零點貳壹玖公
克）、含海洛因殘渣之無色自製鏟管壹支，均沒收銷燬之。應執
行有期徒刑伍月，如易科罰金，以新台幣壹仟元折算壹日。扣案
之海洛因壹包（驗後淨重零點貳壹玖公克）、含海洛因殘渣之無
色自製鏟管壹支、含甲基安非他命殘渣之吸食器壹支，均沒收銷
燬之；扣案之注射針筒伍支、白色自製鏟管壹支，均沒收之。
    事  實
一、甲○○前曾於民國95年間因施用毒品案件，經本院以95年度
    毒聲字第696號裁定令入勒戒處所執行觀察、勒戒後，於95
    年7 月13日因無繼續施用傾向執畢出所，並經台灣高雄地方
    法院檢察署檢察官於95年7月18日以95年度毒偵字第2844號
    為不起訴處分確定在案。詎其猶不知戒斷毒品，竟於前開觀
    察勒戒執行完畢後5 年內，基於施用第二級毒品甲基安非他
    命之犯意，於96年8 月10 日 下午7 時10分許採尿前溯及24
    小時內之某時（不含為警查獲時起至採尿時止之時間），在
    高雄市○○區○○里○○街77號之住處內，以燒烤之方式施
    用甲基安非他命1 次，另基於持有第一級毒品海洛因之犯意
    ，於96年7 月間某日，在上開住處，收受姓名年籍不詳、綽
    號「大頭」之成年友人交付之海洛因1 小包（毛重0.4 公克
    ，驗後淨重0.219 公克）而非法持有之。嗣於同日下午3 時
    30分許，警方持搜索票至甲○○前開住處進行搜索，當場扣
    得上開海洛因1 包、已使用過之甲基安非他命吸食器1 組、
    自製鏟管（無色、白色）2 支、及其所有供施用甲基安非他
    命所用之注射針筒5 支（已使用2 支，未使用3 支）等物，
    並經其同意至警局接受採尿送驗後，呈甲基安非他命陽性反
    應，因而查悉上情。
二、案經高雄市政府警察局楠梓分局報請臺灣高雄地方法院檢察
    署檢察官偵查起訴。
    理  由
一、本件被告甲○○所犯為死刑、無期徒刑、最輕本刑為3年以
    上有期徒刑以外之罪，其於準備程序進行中，就被訴事實為
    有罪之陳述，經受命法官告知簡式審判程序之旨，並聽取當
    事人之意見後，經被告同意適用簡式審判程序，本院亦認無
    不得或不宜改依簡式審判程序進行之處，爰依刑事訴訟法第
    273條之1第1項、第284條之1規定，由本院合議庭裁定裁定
    本件由受命法官獨任進行簡式審判程序，合先敘明。
二、上揭事實，業據被告於本院審理時坦承不諱（見本院卷第33
    -34頁）。經查：員警查獲被告後，經採集其尿液檢體（編
    號：D1549號）送請高雄市立凱旋醫院檢驗結果，呈現甲基
    安非他命之陽性反應，並將扣案白色粉末2 包、吸食器1 組
    、自製鏟管2 支及已使用過之注射針筒2 支送驗鑑定，其中
    白色粉末1 包及無色自製鏟管1 支結果判定均含海洛因成分
    ，吸食器1 組結果判定含甲基安非他命成分，有高雄市政府
    警察局楠梓分局扣押物品目錄表、毒品初步鑑驗報告書、濫
    用藥物尿液監管紀錄表、高雄市立凱旋醫院96年8 月20日
    A00000000 號濫用藥物尿液檢驗報告、96年12月17日高市凱
    醫驗字第5716號濫用藥物成品檢驗鑑定書、高雄醫學大學附
    設中和紀念醫院97年2 月19日9702-65 號、9702-67 號檢驗
    報告各1 紙、及查獲毒品和扣案物品照片6 張附卷可稽（見
    偵查卷第14、17、25-28 頁及本院卷第19、21頁）。又按目
    前常用之尿液甲基安非他命篩檢方式，包括酵素免疫分析法
    （EIA） 、薄層色層分析法（TLC） 及放射免疫分析法（
    RIA） 。文獻報告中，確實有藥物交叉反應，可在尿液測試
    中產生偽陽性之甲基安非他命或嗎啡反應。但利用精密的儀
    器分析，將可排除偽陽性之可能，而得到正確的答案。在良
    好的操作條件下，以氣相層析質譜儀作藥物及其代謝產物之
    定性及定量分析檢驗，幾乎不會有偽陽性反應產生，亦即如
    尿液中未含有煙毒之反應者，即不可能產生因藥物所引起之
    偽陽性反應，已屬週知事實（行政院國軍退除役官兵輔導委
    員會榮民總醫院以83年4 月7 日（83）北總內字第03 059
    號函、行政院衛生署藥物管制藥品管理局92年6 月20日管檢
    字第0920004713號函參照）。本件被告之尿液檢體，乃經鑑
    定機關以酵素免疫分析法（EIA） 初步檢驗，再利用氣相層
    析質譜儀（GC/MS） 為確認檢驗，顯可排除被告因服用藥物
    導致尿液測試呈偽陽性反應之可能。足認被告自白於上開期
    間持有第一級毒品海洛因、施用第二級毒品甲基安非他命乙
    節，確與事實相符，堪認為真。
三、被告甲○○前如事實欄一所述，於95年間因施用毒品案件，
    經本院裁定送觀察、勒戒，於95年7 月13日無繼續施用傾向
    執畢出所等情，有臺灣高等法院被告前案紀錄表（含入出監
    資料）可考。足認被告係於觀察勒戒釋放後，5 年內再犯本
    次施用毒品犯行，自應依法論科。
四、查海洛因、甲基安非他命各係毒品危害防制條例第2條第2項
    第1款、第2款所定之第一級毒品與第二級毒品，均不得持有
    、施用。核被告所為，各係犯毒品危害防制條例第11條第1
    項持有第一級毒品罪，及同條例第10條第2項之施用第二級
    毒品罪。其施用甲基安非他命前持有甲基安非他命之低度行
    為，應為施用之高度行為所吸收，不另論罪。又被告所犯上
    開2罪間，犯意各別、行為互殊，觸犯構成要件相異之罪名
    ，自應分論併罰。爰審酌被告經觀察、勒戒後，並未戒絕毒
    品，另再施用毒品，顯見其自制力不足，無法擺脫毒品，且
    其恣意持有第一級毒品海洛因，增加毒品擴散之危險，自應
    受有相當程度之刑事非難，故應藉由刑罰之執行，以收教化
    之功能，惟念施用毒品本質上係屬戕害自身健康之行為，尚
    未直接危害他人，反社會性之程度應屬較低等一切情狀，分
    別量處如主文所示之刑及諭知易科罰金之折算標準，並定其
    應執行之刑及諭知易科罰金之折算標準。扣案之海洛因1 包
    （驗後淨重0.219 公克），屬第一級毒品，已如前述，應依
    毒品危害防制條例第18條第1 項前段規定，宣告沒收銷燬之
    ，另本件扣案之無色自製鏟管1 支、吸食器1 組，經送驗結
    果，分別亦呈海洛因、甲基安非他命陽性反應，該無色自製
    鏟管、吸食器與其內殘餘之海洛因、甲基安非他命，客觀上
    已無法析離，應將該無色自製鏟管、吸食器整體分別視為海
    洛因與甲基安非他命，不問屬於犯人與否，均依同條例第18
    條第1 項前段之規定，諭知沒收銷燬之。又扣案之白色自製
    鏟管1 支、已使用之注射針筒2 支經本院送驗，結果判定均
    呈海洛因及甲基安非他命陰性反應，足見其上未有毒品殘留
    物，有高雄醫學大學附設中和紀念醫院97年2 月19日
    9702-66 、9702-68 、9602-6 9號檢驗報告各1 紙附卷可稽
    ，惟該白色自製鏟管1 支、注射針筒2 支與未使用過之注射
    針筒3 支為被告所有供盛裝甲基安非他命及抽取酒精注射至
    酒精燈中，方便施用甲基安非他命或預備供施用毒品所用之
    物，業經被告供明在卷，爰均依刑法第38條第1 項第2 款規
    定宣告沒收之。至因鑑驗耗盡之海洛因既已滅失，自無庸再
    為沒收銷燬之諭知，附此敘明。至扣案之填裝於注射針筒內
    白色粉末1包 （毛重0.35公克、驗後淨重0.180 公克）經送
    驗，結果判定未檢出海洛因成分存在，有高雄市立凱旋醫院
    96年12月17 日 高市凱醫驗字第5716號濫用藥物成品檢驗鑑
    定書1 紙在卷可證，是本院即無從予以宣告沒收，公訴人就
    上開白色粉末聲請依同條例第18條第1 項宣告沒收銷燬，容
    有誤會，附此敘明。
據上論斷，應依刑事訴訟法第273 條之1 第1 項、第299 條第1
項前段，毒品危害防制條例第10條第2項、第11條第1項、第18條
第1 項前段，刑法第11條、第41條第1 項前段、第51條第5 款、
第38條第1 項第2 款，判決如主文。
本案經檢察官郭騰月到庭執行職務。
中    華    民    國    97    年    3     月    24    日
                  刑事第一庭    法  官  張琬如
以上正本證明與原本無異。
如不服本判決應於收受本判決後10日內向本院提出上訴書狀，並
應敘述具體理由，如未敘述上訴理由者，應於上訴期間屆滿後20
日內補提理由書狀於本院（均須按他造當事人之人數附繕本）「
切勿逕送上級法院」。
中    華    民    國    97    年    3     月    24    日
                                書記官  劉甄庭
附錄本判決論罪之法條：
毒品危害防制條例第10條第2項
施用第二級毒品者，處3年以下有期徒刑。
毒品危害防制條例第11條第1項
持有第一級毒品者，處3 年以下有期徒刑、拘役或新臺幣5 萬元
以下罰金。


司法院資訊處製作；財團法人民間司法改革基金會備份。
